臺灣雲林地方法院刑事判決　　　　　　　　　　　　　　　九十年度自字第五四號
　　自　訴　人　丙○○
　　自　訴　人　戊○○
　　共　　　同
　　自訴代理人　劉意律師
　　被　　　告　庚○○
　　選任辯護人　林春發
右列被告因誹謗案件，經自訴人提起自訴，本院判決如左：
    主  文
庚○○無罪。
    理  由
一、自訴意旨略以：緣自訴人丙○○雖曾向被告庚○○借款，但自訴人丙○○在被告
    庚○○威脅恐嚇下，不斷交付金錢，早已清償完畢，庚○○卻以高利貸計算利息
    ，並以詐騙手法而自行認定自訴人丙○○仍積欠其新臺幣（下同）一億六千六百
    萬元，日後並脅迫恐嚇自訴人丙○○簽發本票、支票及多張承諾書、委託書，要
    求自訴人丙○○承諾願將環球技術學院之董事席位三席讓渡給被告庚○○，並全
    權委託被告庚○○辦理。而自訴人戊○○與丙○○雖為朋友關係，但與被告庚○○並無任何關係，更無債權債務關係，被告庚○○與丙○○間是否有財務糾紛，
    自訴人戊○○亦無從過問干涉，被告庚○○卻以自訴人戊○○為環球技術學院創
    辦人，自訴人丙○○為該技術學院董事之關係，強行要求自訴人戊○○代為解決
    。被告庚○○為達其債務清償之目的，竟趁自訴人戊○○之子許舒博參選立委之
    際，意圖散布於眾，於民國九十年十月十五日召開記者會，在不詳地點，誣指自
    訴人丙○○從七十八年到八十七年間，向其調借一億六千多萬元投資，且無法還
    款，又於同年月十六日、十七日製作大量文宣，以「丙○○，還我錢來！」之傳
    單，指稱「環球技術學院前董事長丙○○，八十七年間以三十七張彰化銀行支票
    向庚○○調借一億六千多萬元，均未能兌現．．．」、「雖說董事職位過戶，須
    經學校董事會議半數通過才行，但戊○○掌控董事會，．．．．然戊○○卻在會
    談中不知去向」、「戊○○不願幫丙○○解決債務，是居於法令規章不符？還是
    懼怕外人進入董事會，環球的運作黑幕會曝光？有人更懷疑，丙○○與戊○○唱
    雙簧蓄意賴帳不還？令人不解的是，以戊○○的財力及豐沛的人脈，區區一億多
    元的三席董事，為何不設法解決呢？」等語，內容所述與事實不符，並明指自訴
    人戊○○掌控環球董事會，且違法運作，又蓄意賴債不還，嚴重毀損自訴人丙○○及戊○○之名譽，並影響自訴人丙○○之信用，致汽油供應者台塑石化股份有
    限公司（下稱台塑公司）見到上開文宣後，對自訴人丙○○所經營之加油站，原
    可先購油再付款之優待，改要求自訴人丙○○皆須以現金交易，因認被告庚○○
    涉犯刑法第三百十條第二項之加重誹謗罪及同法第三百十三條之妨害信用罪嫌云
    云。
二、按犯罪事實應依證據認定之，無證據不得推定其犯罪事實；又不能證明被告犯罪
    或其行為不罰者，應諭知無罪之判決，刑事訴訟法第一百五十四條、第三百零一
    條第一項分別定有明文。且認定不利被告之事實，須依積極證據，苟積極證據不
    足為不利於被告事實之認定時，即應為有利被告之認定，最高法院三十年上字第
    八一六號著有判例可憑。復告訴人之告訴，本以使被告受刑事訴追為目的，故其
    陳述是否與事實相符，自應調查其他證據，以資審認，苟其所為攻擊之詞，尚有
    瑕疵，則在此瑕疵未予究明以前，即不能遽採為斷罪之基礎，最高法院六十九年
    臺上字第一五三一號判決可資參照。次按刑法第三百十條第一項、第二項誹謗罪
    之成立，須對於具體「事實」之指摘或傳述，足以毀損他人名譽者，始為刑法所
    制裁。至於針對特定事項，依個人之價值判斷而提出主觀之意見及評論，縱其批
    評內容足令被批評者感到不快或影響其名譽，仍不構成誹謗罪；此乃因事實有能
    證明真實與否之問題，意見則為主觀之價值判斷，無所謂真實與否，在民主多元
    社會各種價值判斷皆應容許，不應有何者正確或何者錯誤而運用公權力加以鼓勵
    或禁止，僅能經由言論自由之市場機制，使真理愈辯愈明。又言論自由為人民之
    基本權利，憲法第十一條有明文保障，國家應給予最大限度之維護，俾其實現自
    我、溝通意見、追求真理及監督各種政治或社會活動之功能得以發揮。惟為兼顧
    對個人名譽、隱私及公共利益之保護，法律尚非不得對言論自由依其傳播方式為
    合理之限制。刑法第三百十條第一項及第二項誹謗罪即係保護個人法益而設，為
    防止妨礙他人之自由權利所必要，符合憲法第二十三條規定之意旨。至刑法同條
    第三項前段以對誹謗之事，能證明其為真實者不罰，係針對言論內容與事實相符
    者之保障，並藉以限定刑罰權之範圍，非謂指摘或傳述誹謗事項之行為人，必須
    自行證明其言論內容確屬真實，始能免於刑責。惟行為人雖不能證明言論內容為
    真實，但依其所提證據資料，認為行為人有相當理由確信其為真實者，即不能以
    誹謗罪之刑責相繩，亦不得以此項規定而免除檢察官或自訴人於訴訟程序中，依
    法應負行為人故意毀損他人名譽之舉證責任，或法院發現其為真實之義務。就此
    而言，刑法第三百十條第三項與憲法保障言論自由之旨趣並無牴觸，此業經司法
    院大法官於八十九年七月七日作成釋字第五０九號解釋在案。依照上開解釋意旨
    ，刑法第三百十條第一項、第二項誹謗罪之成立，行為人除須具備誹謗之故意外
    ，若其所指摘或傳述之事實為真實，且與公益有關者，或依其所提證據資料，有
    相當理由確信其為真實者，即不能以誹謗罪相繩，是必在合於本法誹謗罪之構成
    要件，並適用上開「真正惡意原則」及「真實抗辯原則」後，始認為有誹謗罪之
    成立。簡言之，我國立法者在就人格名譽權與言論自由之基本權發生衝突時，首
    先選擇以一干預強度較大之刑法規範機制之方式，來保護人民之人格名譽權益，
    並藉由言論人所為之事實陳述係真實且與公益相關時，將之排除於誹謗罪之處罰
    範圍外，以作一價值權衡。此外，該事實陳述係真實之舉證責任不應加諸於行為
    人，法院仍有真實發現之義務，且對於所謂「能證明為真實」之證明強度，不必
    至於客觀之真實，只要行為人並非故意捏造虛偽事實，或非因重大之過失或輕率
    而致其所陳述者與客觀事實不符，皆應將之排除於誹謗罪之處罰範圍之外。
三、自訴人丙○○及戊○○認被告庚○○涉犯上開妨害名譽及信用罪嫌，無非係以(一)
    自訴人丙○○主張其並未積欠被告庚○○任何債務，其所書寫並交付予被告庚○○之多張支票，及承諾願將環球技術學院董事席位三席讓渡給被告庚○○，並全
    權委託被告庚○○辦理之承諾書及委託書，均係在被告庚○○所威脅恐嚇下，依
    被告庚○○之指示所簽立；(二)縱認自訴人蔡昆明確有積欠被告庚○○上開債務，
    然此屬自訴人蔡昆明與被告庚○○間之私人債權債務關係，並不涉及公共利益，
    依刑法第三百十條第三項但書規定，亦不得免責；(三)自由時報於九十年十月十六
    日關於被告庚○○召開記者會，指述其與自訴人丙○○間之債權債務關係，及關
    於環球技術學院一百三十五張捐助憑證、董事席位三席之讓渡事宜之剪報；(四)被
    告庚○○製作標題「丙○○，還我錢來！」之海報，其內容記載關於自訴人於八
    十七年間以三十七張支票向庚○○調借一億六千多萬元均未兌現、自訴人戊○○
    掌控環球技術學院之董事會，並於商洽環球董事讓渡事，在會談中不知去向、丙○○與戊○○唱雙簧蓄意賴帳不還等與事實不符之內容，而大量夾報宣傳，散布
    至雲林縣各地；(五)台塑公司九十一年四月三日塑化油品北字第○○八八三號函，
    要求自訴人丙○○所經營之億鴻加油站有限公司及萬聯加油站有限公司，自九十
    年十月廿日以後所訂購之油品改以現金交易等為其主要論據。訊之被告庚○○，
    固不否認有召開記者會及製作上開「丙○○，還我錢來！」之文宣，散布於雲林
    縣各鄉鎮，惟堅決否認有何誹謗或妨害信用之犯行，辯稱：丙○○確實有自七十
    三年起至八十七年間，陸續向伊借款約一億六千多萬元，在八十七年間因丙○○
    週轉不靈，所以才開立三十七張彰化銀行北港分行之支票給伊，其所寫的票據、
    讓渡書及委託書都是真實，且丙○○曾對伊說環球技術學院的董事會都是由戊○○所操控，丙○○並帶伊去見戊○○，丙○○並曾說環球的運作有黑幕，伊才在
    文宣上記載「戊○○掌控董事會」、「環球的運作黑幕會曝光？．．．」文字等
    語；選任辯護人則為被告辯護稱：被告庚○○雖製作文宣「丙○○，還我錢來！
    」夾報，然其目的在於對自訴人丙○○欠債不還之行徑訴諸社會輿論公斷，又自
    訴人丙○○雖擔任億鴻加油站之法定代理人，惟億鴻加油站與丙○○係屬不同之
    主體，被告文宣並未提及億鴻加油站，該公司購油是否以現金交易，要與被告無
    關等語。
四、經查：
  (一)被告庚○○於本院審理時，已提出彰化商業銀行北港分行，發票人為丙○○，金
    額總共一億六千六百七十三萬五千一百元，支票存款帳戶為○八四八六之六號之
    支票三十七紙，並經本院當庭勘驗支票原本後載明在卷，亦有該三十七紙支票影
    本附卷可稽，而自訴人丙○○對於該支票及「丙○○，還我錢來！」文宣上所列
    印之環球商業專科學校建校捐助憑證、同意讓渡書及委託書等文書，均不否認為
    其本身所簽發交付，只是抗辯該等支票、讓渡書及委託書等文書係遭被告之恐嚇
    、逼迫所書寫後交付云云，惟：
    1.自訴人丙○○就上開彰化銀行北港分行三十七紙支票之由來於本院審理時指稱
      ：「（問：被告在何處逼你簽發？）在我開設的加油站」、「（問：有何人可
      證明係被告逼你簽發？）現瑒僅有我與被告二人」、「（問：何以要書寫一億
      六千多萬元？）因為被告說我尚積欠她這麼多錢」、「（問：被告如何逼你？
      ）她說我欠她這麼多錢，就叫我簽發」、「（問：何以被告叫你簽發，你就簽
      ？）因為她是組頭，我開環球商專，她說她想要開一間媽祖大學，要我投資，
      我說我是生意人，無法投資，她即逼迫我，說我還欠她一億六千多萬元，要我
      簽發支票，不然要讓我漏氣，要到處去宣傳我欠她錢之事，並讓我的豬舍及小
      孩有危險」云云，則以自訴人丙○○之高大體壯與被告之弱小體瘦相比，自訴
      人丙○○又係經營企業之商人，何以甘願依被告所述，即自行簽發總金額高達
      一億六千六百七十三萬五千一百元之支票三十七張？該三十七張支票何以會有
      百元之零頭？又若被告欲對自訴人丙○○恐嚇逼迫，豈會自己私下前往自訴人
      丙○○所經營之加油站？況若自訴人丙○○並未積欠被告任何債務，則被告揚
      言要到處去宣傳自訴人丙○○欠錢之事，又有何可懼？自訴人丙○○於發生上
      開事情後，又為何不立即報警處理？故依自訴人丙○○上開所述，自訴人丙○○不僅無法提出證據證明被告確有恐嚇、逼迫其簽發該三十七張支票之情，且
      其所述亦與一般常情不符，自難僅憑自訴人丙○○之片面指訴，即認被告有恐
      嚇、逼迫自訴人丙○○簽發上開三十七張支票。
    2.又環球商業專科學校改制為環球技術學院時，因須通知董事將原環球商業專科
      學校之建校捐助憑證，更換為環球技術學院之建校捐助憑證，乃由環球技術學
      院董事會董事長甲○○於八十九年九月二十三日，以函通知丙○○董事，有該
      通知影本附於本院九十一年度簡上字第七六號民事卷宗內可稽，若該一百三十
      五張捐助憑證係被告以不法方式所取得，或自訴人丙○○並無積欠被告任何債
      務，則自訴人丙○○於接到該更換通知後，自毋須轉交給被告通知更換，然自
      訴人丙○○竟將上開通知函轉交予被告，使被告更換該捐助憑證，為自訴人丙○○於該案件中所不否認，由此可見自訴人丙○○所稱被告係以不法方式取得
      該捐助憑證云云，並非事實。
    3.關於自訴人丙○○之三席環球技術學院董事席位讓渡書部分，證人孫文正即彰
      化銀行北港分行襄理於另案自訴人丙○○對被告庚○○等人提出之重利、妨害
      自由及傷害等刑事案件之警訊中證稱：九十年四月十八日下午二時許，丙○○
      與庚○○，在彰化銀行北港分行前發生衝突，伊就請他們入內到會客室坐下來
      談，庚○○要求丙○○自己寫同意書，丙○○稱自己不會寫，要庚○○自己寫
      ，庚○○說他識字不多也不會寫，又連絡不到律師，就要伊幫他們寫，伊說不
      會寫，庚○○他們就要求由他們念一句，然後伊寫一句，幫他們寫草稿，寫好
      草稿後，伊就離開會客室等語（見孫文正於九十年五月四日警訊筆錄）；嗣其
      於檢察官偵查中亦具結證稱：「（九十年四月十八日下午）丙○○與庚○○在
      大廳拉扯，我就請他們在營業廳沙發坐著平心靜氣的談，他們好像是有債務糾
      紛」、「他們在拉扯中沒有聽到說恐嚇的話」、「庚○○要求丙○○立同意書
      ，但二人均不會寫，我才幫他寫草稿，他們係以口述，我依口述寫的，同意書
      內容係以庚○○口述，丙○○坐在旁邊沒有表示意見」等語（見臺灣雲林地方
      法院檢察署九十年度偵字第二○○五號偵查卷宗第三三、三四頁），由上開證
      人之證詞可知自訴人丙○○於上開董事讓渡書書寫經過，除先前與被告庚○○
      、蔡素香發生拉扯之互相傷害（業經檢察官聲請簡易判決處刑，並經本院九十
      一年度港簡字第一一號判處拘役確定在案）外，自訴人丙○○並無遭到恐嚇之
      情形。且經檢察官勘驗當日彰化銀行北港分行之錄影帶內容，亦未發現自訴人
      丙○○有遭被告等人恐嚇或其他妨害自由之情形，況自訴人丙○○與被告於書
      立上開讓渡書時，係在民眾往來頻繁之公開場所為之，被告於該時地以不法手
      段逼迫自訴人丙○○書立上開董事席位讓渡書，顯與常理有違。且若被告係不
      法取得該讓渡書，又豈敢到處求助於他人關於董事席位之讓渡事宜？故亦難認
      被告有以不法手段取得上開環球技術學院董事席位之讓渡書。
    4.又自訴人丙○○主張遭被告庚○○脅迫而簽發多張支票、委託書及讓渡書（同
      意將環球技術學院董事席位三席讓渡被告）等等，向臺灣雲林地方法院檢察署
      提出重利、妨害自由及傷害等刑事案件，經檢察官偵查後，除傷害部分向本院
      聲請簡易判決處刑，經判決確定在案外，已如前述，餘均經檢察官以九十年度
      偵字第三二二五號、第二○○五號不起訴處分，雖該案經自訴人丙○○聲請再
      議後，業經發回臺灣雲林地方法院檢察署繼續偵查中，惟前案檢察官亦認並無
      證據證明被告有經營地下錢莊、六合彩或恐嚇自訴人丙○○之妨害自由情形，
      有該不起訴處分書附卷可參，並經本院調取該案卷核閱無誤。
    5.綜上所述，自訴人丙○○辯稱其所書立之支票三十七張、讓渡書及委託書等文
      書係遭被告之恐嚇脅迫下所書寫云云，難認屬實，不足採信。
  (二)本件自訴人丙○○並不否認有向被告庚○○借款，只是主張其已償還所有借款，
    且被告係以高利貸計息之方式，而自行認定自訴人丙○○仍積欠其一億六千六百
    萬元云云，惟：
    1.自訴人丙○○於八十九年十月二十日以被告為對造人，向雲林縣北港鎮調解委
      員會聲請調解書（筆錄）記載：「聲請人於八十年間向對造人資金往來，因款
      項出入甚繁，致未有確切之數目致無法確認是否已清償，發生糾紛，聲請調解
      」，則僅敘及自訴人丙○○與被告間款項往來頻繁，並未主張已償還所有借款
      ，且依自訴人丙○○委託陳中堅律師顧九十年一月三日發出之律師函亦載：「
      上開憑證（指捐助憑證）乃本人在無法清償債務情形下，應庚○○小姐無理要
      求而交付給伊」等語，則直指自訴人丙○○無法清償債務之情，有該聲請調解
      書及律師函附於本院九十年度訴字第二三五號民事卷宗，並經調取該卷宗核閱
      無訛。
    2.自訴人丙○○於另案被告涉嫌重利之刑事案件中，於警訊時係稱：「我大約於
      民國七十二、七十三年間透過友人認識經營大家樂賭博的庚○○，認識後到八
      十四、八十五年間為止，我一直向庚○○簽賭大家樂、六合彩，也一直向庚○○借錢，直到八十七年間為止，向她借錢是為了生意資金週轉之用及積欠她的
      賭債．．．」、「我已搞不清楚實際上向庚○○簽賭多少錢，向她借多少錢，
      但我可以確定我已完全清償．．．」等語（見自訴人丙○○於九十年五月十日
      調查筆錄），足見自訴人丙○○自七十二、三年間至八十七年間止，即陸續與
      被告有金錢往來，於此長期之金錢往來關係，債權債務複雜，且時間已久，自
      難要求被告一一提出借款之相關證明，是自訴代理人要求被告須提出借款予自
      訴人丙○○之相關證據，本院認尚無必要。又自訴人丙○○自承並不清楚已向
      被告借款多少，然其卻可確定已完全清償被告之債務，對此豈非自相矛盾，顯
      不可採。
    3.另自訴人丙○○與案外人吳振忠、吳昆郎等人於八十七年十月二十七日共同簽
      發面額二千六百萬元，到期日為八十八年十月二十七日之本票一紙，經自訴人
      丙○○等人以確認本票債權不存在為由，向案外人吳慶  、林蔡素貞、蔡洪金
      枝及蔡國祥等人提起民事訴訟，業經本院北港簡易庭以九十年度港簡字第八七
      號判決自訴人丙○○等人敗訴在案，有該民事判決在卷可稽，而依該判決內容
      觀之，本案被告庚○○確於八十五年五月二十日將二千六百萬元，由庚○○之
      帳戶（彰化銀行北港分行帳號00－00000－0－00號）匯入自訴人丙○○之帳戶（彰化銀行北港分行帳號00－00000－0－00號），有轉
      帳傳票影本可佐，自訴人丙○○雖主張其已償還向被告庚○○所調借之借款，
      惟並未舉證證明其已清償之事實，因而獲致敗訴之判決，而由上開民事判決可
      知，被告確與自訴人丙○○間有大額之金錢往來，而非僅單純係自訴人丙○○
      遭被告以高利貸計息之方式，被告自行認定自訴人丙○○積欠之債務而已。
    4.自訴人丙○○雖提出其自己所有及案外人吳萬看等相關帳戶之支票號碼資料，
      指稱自訴人丙○○自八十年十二月間起至八十七年一月十日止，總共清償被告
      十八億五千九百七十二萬餘元（其中丙○○於彰化銀行北港分行之支票兌領金
      額共五億二千餘萬元）（以上見自訴人九十一年四月二日聲請狀），而主張自
      訴人丙○○已完全償還被告所有債務云云，然自訴人丙○○於本院審理時已自
      承上開其所有之彰化銀行北港分行帳戶所兌現之支票，有些現金是被告轉帳給
      伊的等語（見本院九十一年五月八日訊問筆錄第六頁），足見被告有將現金轉
      帳給自訴人丙○○後使其支票得以兌現，故難以上開支票之兌現金額而認定自
      訴人丙○○已清償被告多少債務。且若自訴人丙○○已完全清償被告之債務，
      何以於八十七年二、三月間，自訴人丙○○又簽發上開彰化銀行北港分行總金
      額達一億六千餘萬元之三十七張支票交給被告收執？又何須設定土地抵押權予
      被告等人？自訴人丙○○又何須將環球商業專科學校建校捐助憑證一百三十五
      交予被告保管？又何須書寫讓渡書，將環球技術學院之董事席位讓渡予被告？
      證人辛○○又何須介入此事件，欲以斗六市之土地換回被告所持有之環球技術
      學院捐助憑證一百三十五張？凡此均足認自訴人丙○○上開所述其已清償對被
  告積欠之所有債務云云，與事實並不相符。復自訴人丙○○向本院對被告提起
      請求返還捐助憑證之民事事件，亦經本院以九十年度港簡字第一六六號、九十
      一年度簡上字第七六號判決自訴人丙○○敗訴在案，亦有各該民事判決附卷可
      參，亦認自訴人丙○○請求被告返還上開捐助憑證並無理由。
    5.另自訴人丙○○雖指稱被告有經營地下錢莊放高利貸、經營六合彩、大家樂云
      云，惟此為被告所否認，亦僅有自訴人丙○○片面之指訴。且自訴人丙○○不
      僅無法指出其到底向被告借款總額有多少？亦無法指出被告放高利貸之利率為
      多少？僅空言指稱：都是被告自己計算，說利息多少，伊就付多少云云，惟自
      訴人丙○○為聰明之商人，且曾任環球技術學院之董事長，其對於向被告借款
      為多少、利率為多少，豈會任由被告自己決定？況被告為一弱女子，若被告有
      經營六合彩、大家樂或地下錢莊情形，又有何能耐可使高大的自訴人丙○○不
      敢去報警？自訴人丙○○又豈會長期隱忍？此亦顯然與社會常情不符，要難依
      自訴人丙○○之片面指訴而遽予採信。
  (三)本件自訴人丙○○是否積欠被告債務，雖僅係自訴人丙○○與被告私人間之事務
    ，然自訴人丙○○將環球技術學院之捐助憑證交予被告抵押私人債務，環球技術
    學院又係財團法人所設立之私立學校，此自已涉及公益事項，則自訴人丙○○是
    否積欠被告債務，已非僅單純係私人間事務而已，自訴代理人謂此非關公益，尚
    有誤解。而綜合上開(一)(二)各點所述，本院認自訴人丙○○確有積欠被告債務，而
    被告於記者會及文宣上指述丙○○因無法還債，以每張面額五十萬元，共一百三
    十五張的建校捐助憑證要抵償債務，並願以其環球技術學院三席董事權讓給庚○○、「環球技術學院前董事長丙○○，八十七年間以三十七張彰化銀行支票向庚○○調借一億六千多萬元，均未能兌現．．．」等，亦屬真實。依刑法第三百十
    條第三項前段之規定，自屬不罰。
  (四)再自訴人丙○○雖指訴其信用遭被告損害，致台塑公司對自訴人丙○○所經營之
    加油站，原可先購油再付款之優待，改要求自訴人丙○○皆須以現金交易，而有
    妨害自訴人丙○○之信用部分云云，然自訴人丙○○雖擔任億鴻及萬聯加油站有
    限公司之法定代理人，但自訴人丙○○與億鴻加油站及萬聯加油站係屬不同之主
    體，被告所製作之文宣係針對自訴人丙○○之債務，並未提及億鴻或萬聯加油站
    。且依自訴人丙○○所提出之台塑公司九十一年四月三日塑化油品北字第○○八
    八三號函內容，自訴人丙○○所經之億鴻及萬聯加油站係自九十年九月二十四日
    、二十五日起始以賒銷購油，因第一期之油款遲未繳付，始自九十年十月廿日以
    後，須改以現銷交易，足見億鴻及萬聯加油站並非因被告之上開文宣始被調整須
    以現金購油，而本案亦無其他證據證明該億鴻及萬聯加油站之改以現金購油係因
    上開文宣所造成，自難認被告之行為已構成刑法第三百十三條之妨害信用罪。
  (五)自訴人戊○○係環球技術學院（前身為環球商業專科學校）創辦人之一，目前又
    擔任該校董事會之顧問，其女婿甲○○曾任該校董事會之董事長、其兒子許舒翔
    亦曾擔任該校之校長、其兒子許舒博、許舒博妻之兄辛○○、其女兒許淑婷等亦
    均曾擔任董事之職位，足見自訴人戊○○對於環球技術學院之影響力當屬不小。
    而依私立學校法規定，環球技術學院之董事席位固然不得私下轉讓，然社會上關
    於私立學校之董事席位有私下讓渡之情形，則時有所聞，本件被告於主觀上亦係
    認私立學校之董事席位得以轉讓，否則何以會接受自訴人丙○○所提出之捐助憑
    證？又何以會尋求透過相關人士如證人甲○○、壬○○、乙○○（原名王美華）
    、己○○、丁○○等人瞭解環球技術學院董事席位讓渡之可行性？復參酌本件自
    訴人丙○○於九十年四月十八日出具之環球技術學院董事席位讓渡同意書上附註
    ：「戊○○先生請直接與庚○○辦理過戶即可，無須再為難庚○○女士，拜託，
    本人丙○○權利三席董事全部過戶庚○○，自今九十年四月十八日起全部放棄董
    事席位」，足見被告庚○○對於辦理董事席位讓渡一事，確有遭到相關人士拒絕
    之情；且於八十八年二月十四日被告確有偕同自訴人戊○○及其他四、五人前往
    自訴人戊○○住處，此亦為自訴人戊○○所承認，雖自訴人戊○○指稱當時僅有
    談及丙○○是否有捐款給環球技術學院云云，然單純查證此事，何須前往自訴人
    戊○○之住處談論一個多小時？故自訴人丙○○於上開同意書上不指明他人，卻
    指明自訴人戊○○，且於八十八年二月間，又帶同被告前往戊○○住處，談論有
    關環球技術學院之捐助事項，若非自訴人戊○○對於環球技術學院董事會確有實
    際之影響力，即係如被告所述：是自訴人丙○○告訴伊自訴人戊○○掌控董事會
    等語屬實，則被告於上開文宣書寫戊○○掌控董事會一語，縱非屬實，亦非全然
    毫無根據。另依自訴人丙○○於本院審理時所述，伊與被告等多人前往戊○○住
    處商談，戊○○在場談了一個小時，戊○○離開後，其等又談了三、四十分鐘，
    則其雙方商談達一個小時之久，豈會僅談及自訴人丙○○是否在環球技術學院有
    捐資而已？且自訴人戊○○亦自承有中途離去之事實，雖被告製作之文宣記載「
    戊○○卻在會談中不知去向」等字，然此僅敘及自訴人戊○○不告離去之情形，
    尚難認已達毀損自訴人戊○○之名譽，亦與誹謗之要件不符。
  (六)被告雖於文宣上記載「戊○○不願幫丙○○解決債務，是居於法令規章不符？還
    是懼怕外人進入董事會，環球的運作黑幕會曝光？有人更懷疑，丙○○與戊○○
    唱雙簧蓄意賴帳不還？令人不解的是，以戊○○的財力及豐沛的人脈，區區一億
    多元的三席董事，為何不設法解決呢？」等文字，然參酌上開(五)所述，自訴人丙○○已於讓渡書上附註請戊○○不要再為難被告等字，而被告亦企圖透過各種管
    道，取得自訴人丙○○所有之環球技術學院董事席位三席，卻始終無法達成，於
    此情形下，被告自會有所懷疑自訴人丙○○以上開捐助憑證解決其債務及讓渡董
    事席位之真意。而觀之上開文字均以問號標示，並有多種可能情形，顯見該等文
    字均僅係被告推測之詞，並非指摘或陳述一定之「事實」，依上開二之說明即非
    刑法誹謗罪所處罰之對象。
  (七)綜上所述，本件被告所召開之記者會或製作散發之上開文宣內容，或與事實相符
    、或有相當根據，並不處罰，或與刑法誹謗罪之構成要件不符，即難認被告確有
    誹謗之犯行。此外，復查無其他積極證據足認被告確有自訴人所指之誹謗、妨害
    信用之犯行，依上開法條、判例意旨、司法院大法官會議釋字第五○九號之說明
    ，自應為被告無罪判決之諭知。
據上論斷，應依刑事訴訟法第三百四十三條、第三百零一條第一項，判決如主文。
中      華      民      國      九十一    年    十二    月    二十四    日
                                        臺灣雲林地方法院刑事第一庭
                                            法  官  廖  國  勝
右正本證明與原本無異。
如不服本判決，應於判決送達後十日內向本院提出上訴狀( 應附繕本 )。
                                            書記官  顏  錦  清
中      華      民      國      九十一    年    十二    月    二十四    日
